【裁判字號】    97,上國易,4
【裁判日期】    971031
【裁判案由】    國家賠償
【裁判全文】
臺灣高等法院高雄分院民事判決         97年度上國易字第4號
上  訴  人    乙○○
被上訴人      高雄市政府警察局
法定代理人    丁○○
訴訟代理人    甲○○
              丙○○
上列當事人間請求國家賠償事件，上訴人對於民國97年6 月12日
臺灣高雄地方法院97年度國字第10號第一審判決提起上訴，本院
於97年10月21日言詞辯論終結，判決如下：
    主        文
上訴駁回。
第二審訴訟費用由上訴人負擔。
    事 實 及 理 由
一、上訴人主張：伊於民國92年12月15日，因遭訴外人美國運通
    公司造假帳單、假信用卡號之迫害，乃至該公司高雄分公司
    樓柱邊舉白布條靜坐抗議，嗣遭被上訴人所屬新興分局所轄
    中正三所主管率員警7 、8 人強行奪下布條，並欲押解伊入
    警車，當時伊曾陳明伊前於同年12月9 日於美國運通公司台
    北總公司為靜坐抗議動作時，當地警方亦派10餘員警前往處
    理，經向伊查問詳情後，該等員警即全數離去，並未質難。
    然中正三所主管卻不聽伊之解說，多次以未申請集會遊行為
    由，強行奪下抗議布條，並在眾目揆揆下，強行將伊押入警
    車，押解至中正三所，而遭受圍觀者指點及惡評，嚴重侵害
    伊之自由法益、基本權利並涉及公然侮辱，致伊受有精神上
    損害之損失。經伊提出國家賠償之請求，被上訴人拒絕賠償
    ，爰依國家賠償法第2 條第2 項規定，訴請被上訴人賠償其
    所受之損害新台幣（以下同）104 萬8,000 元本息及出庭費
    用每次8,000 元等情。原審為上訴人敗訴之判決。其上訴聲
    明：(一)原判決廢棄。(二)被上訴人應給付上訴人104 萬8,000
    元，及自92年12月15日起至清償日止，按年息百分之五計算
    之利息。(三)被上訴人應給付上訴人出庭費用每次8,000 元，
    二次共計1 萬6,000 元。(四)第一、二審訴訟費用由被上訴人
    負擔。
二、被上訴人則以：上訴人主張受權利侵害之時間為92年12月15
    日下午4 時30分許，距上訴人提起本件訴訟已逾2 年請求權
    時效。又縱認上訴人之請求權未罹於時效，因上訴人靜坐抗
    議當時適逢下班時間，其舉動造成圍觀群眾聚集，已阻塞中
    正路來往交通，伊所屬新興分局員警到場後，雖予以勸離，
    惟上訴人不從，伊所屬員警為維護公共秩序，遂依警察職權
    行使法第1 條、第2 條第2 項、第3 條第1 項、第19條及第
    28條之規定，依法將上訴人帶往派出所，並請上訴人依法律
    途徑解決，伊所屬員警主觀上並無侮辱原告之故意，客觀上
    亦係依法執行勤務，並無侵害上訴人自由法益、基本權利及
    公然侮辱之情形，上訴人請求伊負國家賠償責任應無理由等
    語，資為抗辯。其答辯聲明：上訴駁回。
三、經查：
（一）按國家賠償法第8 條第1 項規定，賠償請求權，自請求權
      人知有損害時起，因2 年間不行使而消滅。又時效因請求
      而中斷者，若於請求後6 個月內不起訴，視為不中斷，為
      民法第130 條所明定；此於國家損害賠償事件亦有適用，
      觀之國家賠償法第5 條規定甚明。次按「依國家賠償法請
      求損害賠償時，應先以書面向賠償義務機關請求之。賠償
      義務機關對於前項請求，應即與請求權人協議。協議成立
      時，應作成協議書，該項協議書得為執行名義，國家賠償
      法第10條規定甚明。可見協議係針對起訴前之請求為之，
      縱協議程序進行逾6 個月僅屬請求狀態之持續，與起訴尚
      屬有間，民法第130 條既明定時效因請求而中斷者，若於
      請求後6 個月內不起訴，視為不中斷；則請求人如欲保持
      中斷之效力，自非於請求後6 個月內起訴不可」（最高法
      院97年台上字第787 號判決意旨參照）。
（二）本件上訴人主張伊於92年12月15日至美國運通公司高雄分
      公司樓柱邊舉白布條靜坐抗議，嗣遭被上訴人所屬新興分
      局所轄中正三所員警取下抗議布條及押解至中正三所，上
      訴人乃於94年6 月1 日向被上訴人申請國家賠償，經被上
      訴人拒絕賠償，並於95年2 月9 日為協議不成立等情，有
      高雄市政府國家賠償事件處理委員會會議紀錄、協議不成
      立證明書在卷可稽（見原審卷第23～26頁），兩造對此亦
      不爭執，堪信為真。則上訴人自92年12月15日起，應已知
      悉損害之發生及賠償義務人，是計算本件侵權行為損害賠
      償請求權之消滅時效，自應從92年12月15日起算。上訴人
      固於94年6 月1 日向被上訴人提出國家賠償之請求並進行
      協議，惟未於6 個月內（即94年12月1 日前）起訴，依國
      家賠償法第5 條適用民法第130 條規定，其國家賠償請求
      權時效應視為不中斷，亦即其請求權時效應自92年12月15
      日起算，迄至上訴人於97年3 月7 日向原審法院起訴時（
      見原審卷第3 頁），其請求權顯已罹於2 年之消滅時效而
      消滅。從而，上訴人依國家賠償法第2 條第2 項規定，訴
      請被上訴人賠償其所受之損害104 萬8,000 元本息及出庭
      費用每次8,000 元，共二次合計1 萬6,000 元，即屬無據
      ，不應准許。
（三）上訴人雖稱因被上訴人於94年7 月13日拒絕賠償，伊才於
      94年7 月31日寄送雙掛號給被上訴人，94年9 月9 日高雄
      市政府法制局指被上訴人審議結果不賠償之理由不充足，
      所以被上訴人才跟伊協調，而仍不處理，所以法制局94年
      11月17日才催被上訴人將協議結果回報法制局，被上訴人
      才在94年12月20日要伊去協調，總共拖延208 天，已超過
      94年12月15日二年期限，是被上訴人造成的，不是伊的錯
      ；且伊94年9 月8 日至12日因病情關係被送急救，有記憶
      力下降問題云云，提出診斷證明書、身心障礙手冊、台北
      市政府消防局救護紀錄表等影本為證。然查，國家賠償程
      序之協議係針對起訴前之請求為之（國家賠償法第10條）
      ，縱協議程序進行逾六個月僅屬請求狀態之持續，與起訴
      尚屬有間，民法第一百三十條既明定時效因請求而中斷者
      ，若於請求後六個月內不起訴，視為不中斷；則請求人如
      欲保持中斷之效力，自非於請求後六個月內起訴不可。上
      訴人所稱與被上訴人協調期間，並無礙於其向法院起訴求
      償之權利，至其病情僅係短期間而已，亦在生病之前亦非
      不得起訴請求。足證上訴人此項主張並無可採。
四、綜據上述，上訴人主張本於國家賠償請求權之法律關係，請
    求被上訴人給付104 萬8,000 元並自92年12月15日起至清償
    日止按年息百分之五計算之利息，及給付1 萬6,000 元，均
    為無理由，不應准許。原審為上訴人敗訴之判決，並無不合
    。上訴意旨指摘原判決不當，求予廢棄改判，為無理由，應
    予駁回。
五、至兩造其餘攻擊防禦之方法，經核與本判決論斷之基礎不生
    影響，自不一一論述，附此敘明。
六、據上論結，本件上訴為無理由，依民事訴訟法第449 條第1
    項、第78條，判決如主文。
中    華    民    國    97    年    10    月    31    日
                            民事第一庭
                                審判長法官  黃金石
                                法      官  謝肅珍
                                法      官  林健彥
以上正本證明與原本無異。
本件不得上訴。
中    華    民    國    97    年    10    月    31    日
                                書  記  官  魏文常


司法院資訊處製作；財團法人民間司法改革基金會備份。
